臺灣高等法院民事判決　　　　　　　　　96年度上易字第87號
上　訴　人　乙○○
被上訴人　　甲○○
上列當事人間撤銷調解事件，上訴人對於中華民國95年11月21日
台灣桃園地方法院95年度訴字第1447號第一審判決提起上訴，經
本院於96年5月9日言詞辯論終結，並判決如下：
    主    文
上訴駁回。
第二審訴訟費用由上訴人負擔。
    事實及理由
一、被上訴人未於言詞辯論期日到場，核無民事訴訟法第 386條
    所列各款情形，依上訴人之聲請，由其一造辯論而為判決。
二、上訴人起訴主張：
  (一)兩造間於台灣桃園地方法院（以下簡稱桃園地院）95年度訴
    字第700號之損害賠償案件，雖經桃園地院95年移調字第8號
    調解成立，惟上訴人實係因無臨訟經驗且對於下列本件重要
    之爭點有錯誤而為和解之意思表示，上訴人爰依民事訴訟法
    第416條第2項規定，提起本訴：
    1.上訴人並無過失責任，無須負擔賠償責任，縱上訴人有部
      分過失責任，被上訴人就其所受之損害亦有過失；何況兩
      造間車禍事件未經臺灣省行車事故鑑定委員會鑑定過失責
      任歸屬。
    2.被上訴人求償車輛維修費用亦應扣除折舊部分。
    3.被上訴人請求之租車費用應以維修期間為限。
    4.上訴人所有之車輛遭被上訴人撞毀，因此支出之維修費用
      應予抵銷。
  (二)桃園地院檢察署檢察官95年度偵字第7510號不起訴處分書認
    定被上訴人無罪之理由，僅為上訴人違規左轉，而均未論及
    被上訴人是否有超速或疏於注意車前狀況；上述不起訴處分
    書採被上訴人之說詞，以其綠燈開始起步，時速僅有10公里
    ，而上訴人車輛即使違規左轉，被上訴人勢必亦應當減速，
    何以兩車相撞，會產生如上訴人之車輛報廢及被上訴人之車
    輛重大修繕等重大損失，況且被上訴人起步時速僅10公里，
    何以現場沒有剎車痕跡？
  (三)上訴人在前揭95年度訴字第700號之損害賠償事件審理中，
    即認對方與有過失（根本是被上訴人由慢車道衝出搶時間）
    ，但承審法官不願送交鑑定，且於最後一次審理時，僅表示
    無庸鑑定，因為都是上訴人的錯，如果不簽調解，會判上訴
    人更重等語。
  (四)法律行為，係乘他人之急迫、輕率或無經驗，使其為財產上
    之給付或為給付之約定，依當時情形顯失公平者，法院得因
    利害關係人之聲請撤銷其法律行為，民法第74條第1項定有
    明文。本件上訴人對於系爭車禍之過失責任歸屬與比例分配
    早有疑義，一再要求法官送交鑑定，承審法官從頭到尾均僅
    憑當事人之供詞，即認定責任歸屬，進而要求上訴人同意調
    解條件，否則會判的更重，足證該承審法官明知上訴人有急
    迫、無經驗之情事，為顯不公平之調解。
  (五)上訴聲明：
    1.原判決廢棄。
    2.台灣桃園地方法院95年度移調字第8號所成立之調解應予
      撤銷。
三、被上訴人則以：
  (一)依桃園地院95年度偵字第7510號不起訴處分書所載，上訴人
    當日尚未待左轉專用號誌燈亮即貿然左轉，此一違規左轉之
    情事亦經上訴人於偵查自承在卷；被上訴人對本件車禍事故
    並無過失，上訴人若依燈號行使斷不致發生車禍，故上訴人
    需承擔全部過失責任。
  (二)被上訴人所有之車輛於民國94年7月購入，至車禍發生之95
    年2月，僅使用8個月，尚屬新車，且保險公司亦有承保免折
    舊車險，何來折舊？
  (三)上訴人完全無任何解決賠償之誠意，連95年7月18日於法院
    調解筆錄中述明，其需將被上訴人之車輛修復，修車期限至
    95年10月1日，亦無任何動作，被上訴人請求3個月租車費用
    ，實屬合理。
  (四)上訴人稱其所有之車輛遭被上訴人撞毀，因此支出之維修費
    用應予抵銷，惟其修車所需之費用與本件無關。
  (五)上訴人自事故發生日起，所有聯繫動作皆採被動，分述如下
    ：
    1.95年2月28日事故現場之拖吊費用並未支付。
    2.原約定逾95年3月3日至中壢維修廠了解車輛受損情形，被
      上訴人於當天上午 8點25分與上訴人聯繫，上訴人推諉說
      無法前來。
    3.95年 4月28日開刑事庭兩造約定同年月29日要請國光汽車
      公司維修技師看事故車輛，上訴人當日並未與被上訴人聯
      繫。
    4.95年5月2日上午9點59分接獲上訴人電話，上訴人稱只願
      意賠償新台幣（下同）10萬元，且其僅有1成之肇事責任
      。
    5.95年7月18日調解成立後，上訴人需負責將車輛修復，被
      上訴人於同年月26日與上訴人聯繫，上訴人回覆無法修理
      。
  (六)被上訴人於本件原請求之賠償金額為：車輛維修費698,139
    元、租車費92,000元，總計790,319元，訴訟期間多次調解
    未成，且時間冗長，因此被上訴人表示出最大解決事件誠意
    ，同意調整賠償金為55萬元，且車輛經撞過後販售之 2手車
    價差也未予求償，無奈上訴人根本無解決之意願，且經約定
    之事項也未履行等語置辯。
  (七)答辯聲明：上訴駁回。
四、兩造不爭之事實：
  上訴人主張兩造間前因於95年 2月28日所生車禍，被上訴人以
  上訴人有過失為由向桃園地院提起請求損害賠償事件，經桃園
  地院以95年度訴字第 700號受理，嗣於訴訟中移付調解，而以
  桃園地院95年度移調字第 8號調解成立在案等之事實，為被上
  訴人所不爭執，並經本院依職權調閱上開卷宗核閱無訛，堪信
  屬實。
五、兩造爭執點之論述：
  上訴人主張因無臨訟經驗，出於錯誤及急迫、無經驗之情事，
  而與被上訴人成立調解，請求依民事訴訟法第416條第2項之規
  定撤銷之等語，則為被上訴人所否認，並以前詞置辯。經查：
  (一)按調解有無效或得撤銷之原因者，當事人得向原法院提起宣
    告調解無效或撤銷調解之訴。第500 條之規定於第2 項情形
    準用之，民事訴訟法第416 條第2 項、第4 項分別定有明文
    。準此，宣告調解無效或撤銷調解之訴，應於30日之不變期
    間內提起，此項期間，自調解成立時起算。經查，兩造間桃
    園地院95年度移調字第8號損害賠償事件係於95年7月18日調
    解成立之事實，業據本院調閱上開卷宗核閱無訛，上訴人於
    95年8月1日即向桃園地院提起本件撤銷調解之訴，尚未逾前
    開條文所定30日之不變期間，於法相符，合先敘明。
  (二)次按所謂錯誤，乃指意思表示之人對於構成意思表示內涵之
    效果意思，與其表示於外之表示內容，因錯誤或不知而致生
    齟齬而言。至於形成表意人內心效果意思之原因，則稱為動
    機，導致表意人內心效果意思之動機十分繁雜，且只存在表
    意人之內心，不表示於意思表示中，故為相對人所無法查覺
    ，是除當事人之資格或物之性質有誤，且為交易上認為重要
    者，始可視為意思表示內容之錯誤外，其餘動機錯誤若未表
    示於意思表示中，且為相對人所明瞭者，不受意思表示錯誤
    規範之保護，否則法律之安定性及交易之安全無法維護，此
    觀民法第88條第 2項之規定自明。本件上訴人主張其於桃園
    地院95年度移調第 8號調解程序中，對「上訴人並無過失責
    任，縱然有之，被上訴人亦與有過失、被上訴人請求之車輛
    維修費用亦應扣除折舊部分、被上訴人請求之租車費用應以
    維修期間為限及上訴人所有車輛於本件車禍中亦遭被上訴人
    撞毀，所支出之維修費用應予抵銷」等節，因有錯誤之認知
    而與被上訴人成立調解云云。惟當事人願接受調解之原因十
    分繁雜，並不以上開事由為惟一原因，是縱上訴人之主張為
    真，亦屬於其願與被上訴人達成調解之動機有誤，而非意思
    表示錯誤，而此動機有誤既非當事人之資格，更非物之性質
    有錯誤，依前開說明自不得按錯誤之規範主張受保護。再者
    ，上訴人主張調解有得撤銷之原因係意思表示錯誤，而錯誤
    在於調解成立當時誤以為自己對車禍之發生有過失，實則應
    為無過失，純屬對造之過失云云。查，調解成立與上訴人起
    訴請求撤銷調解時之狀況係一樣，系爭車禍之責任歸屬均未
    送鑑定，上訴人憑何主張其就車禍之發生無過失，進而主張
    調解時誤以為自己有過失係錯誤？而法院對於系爭事項固得
    委由具特別知識之人或機關鑑定，以為裁判之參考，惟鑑定
    僅為一種調查證據之方法，如法院依其調查證據之結果，已
    得有為裁判之心證時，非必依當事人之聲請委諸鑑定人鑑定
    ，（最高法院87年度台上字第1424號裁判參照），故鑑定非
    屬裁判之必要事項，縱經鑑定，亦僅供參考而已。又，「當
    事人主張有利於己之事實者，就其事實有舉證之責任」民事
    訴訟法第277條定有明文。上訴人既未能舉證證明調解有無
    效或得撤銷之原因，其提起本件撤銷調解之訴，於法自有未
    合。
  (三)次查，原判決業依據系爭車禍之現場圖、現場相片等肇事資
    料，認定本件車禍係因上訴人未遵號誌行駛之過失所致，而
    被上訴人既係遵循號誌之指示而行駛，難認有何過失可言，
    並計算出被上訴人車輛之修理費用為565,973元，被上訴人
    另主張車輛修復前支出租車費92,000元，較之兩造調解條件
    即上訴人負責修復車輛或支付被上訴人55萬元更不利於上訴
    人。而認上訴人主張就上開調解事件，有急迫、無經驗之情
    事，與被上訴人為顯不公平之調解云云，與事實不符。
六、綜上所述，上訴人主張桃園地院95年度移調字第8號調解事
    件有得撤銷之事由，洵無足採。從而，上訴人請求撤銷桃園
    地院95年度移調字第 8號所成立之調解，為無理由。是則原
    審為上訴人敗訴之判決，於法並無不合。上訴意旨指摘原判
    決不當，求予廢棄改判，為無理由，應予駁回。
七、本件事證已臻明確，兩造其餘攻擊防禦方法，經審酌後，或
    與本件無涉，或與判決結果不生影響，毋庸一一論列。
八、據上論結，本件上訴人為無理由，依民事訴訟法第449條第1
    項、第78條、第463條、第385條第1項前段，判決如主文。
中　　華　　民　　國　　96　　年　　5　　月　　  23 　日
                    民事第二庭
                        審判長法　官  吳謙仁
                              法　官  李瓊蔭
                              法　官  蘇瑞華
正本係照原本作成。
不得上訴。
中　　華　　民　　國　　96　　年　　5 　　月　　24　　日
                              書記官  賴以真
